【裁判字號】    97,訴,59
【裁判日期】    970327
【裁判案由】    毒品危害防制條例
【裁判全文】
臺灣臺東地方法院刑事判決                97年度訴字第59號
公  訴  人  臺灣臺東地方法院檢察署檢察官
被      告  甲○○
                    (現另案於臺灣臺東監獄執行中)
上列被告因施用毒品案件，經檢察官提起公訴 (97年度毒偵字第
28號)，被告於本院準備程序進行中就被訴事實為有罪之陳述，
經本院合議庭裁定由受命法官獨任進行簡式審判程序，判決如下
：
    主  文
甲○○施用第一級毒品，累犯，處有期徒刑拾月；又施用第二級
毒品，累犯，處有期徒刑玖月。應執行有期徒刑壹年陸月。
    犯罪事實及理由
一、犯罪事實：
(一)甲○○前於民國89年間因施用毒品案件，經本院以89年度毒
    聲字第254號裁定送觀察、勒戒後，認無繼續施用毒品傾向
    ，經臺灣臺東地方法院檢察署檢察官以89年度毒偵字第252
    號為不起訴處分確定；又於89年間因施用毒品案件，經本院
    以89年度毒聲字第577號裁定送觀察、勒戒後，認有繼續施
    用毒品之傾向，經臺灣臺東地方法院檢察署檢察官聲請送強
    制戒治並聲請簡易判決處刑，強制戒治部分於90年12月6日
    執行完畢出監，所涉刑案部分，經本院以89年度東簡字第37
    7號判處有期徒刑3月確定，於91年3月5日執行完畢；復於前
    揭強制戒治執行完畢釋放後5年內之92年間因施用毒品案件
    ，經本院以93年度易字第44號判處有期徒刑6月確定，於94
    年1月3日易科罰金執行完畢；再因施用毒品案件，經本院以
    95年度訴字第97號分別判處有期徒刑9月及8月，應執行有期
    徒刑1年4月確定，並依中華民國九十六年罪犯減刑條例減刑
    為有期徒刑4月15日、4月，應執行有期徒刑8月確定，於96
    年8月10日執行完畢。仍無法戒除毒癮，明知海洛因及甲基
    安非他命均經公告列為毒品危害防制條例第2條第2項第1款
    、第2款之第一、二級毒品，不得非法持有、施用，仍基於
    施用第一級毒品海洛因及第二級毒品甲基安非他命之犯意，
    於96年12月21日晚間8時許，在其位於臺東市○○街52巷32
    號住處，以將海洛因摻入香煙內吸食之方式，施用第一級毒
    品海洛因1次，又於96年12月22日某時，在其上開住處內，
    以將甲基安非他命(起訴書誤載為安非他命)置於玻璃球吸食
    器(未扣案)內，點火燒烤吸食氣體方式，施用第二級毒品甲
    基安非他命1次。嗣於96年12月22日其因另案施用毒品案件
    通緝到案，於同日下午6時45分許經其同意採集其尿液送驗
    ，檢驗結果呈現嗎啡(海洛因進入人體水解後之反應)及甲基
    安非他命陽性反應，始查悉上情。
(二)案經臺東縣警察局移請臺灣臺東地方法院檢察署檢察官偵查
    起訴。
二、理由：
(一)本件被告甲○○所犯係死刑、無期徒刑、最輕本刑為3年以
    上有期徒刑以外之罪，被告於準備程序中就被訴事實為有罪
    之陳述，經告知簡式審判程序之旨，並聽取公訴人及被告之
    意見後，本院合議庭認為適宜而依刑事訴訟法第273條之1第
    1項規定，裁定由受命法官獨任進行簡式審判程序，合先敘
    明。
(二)據以論罪之證據名稱：
    1.被告甲○○於警詢及本院審理時自白前揭犯罪事實。
    2.臺東縣警察局毒品案尿液送驗真實姓名對照表、慈濟大學
      濫用藥物檢驗中心檢驗總表各1份。
    3.臺灣臺東地方法院檢察署刑案資料查註紀錄表、臺灣高等
      法院被告前案紀錄表各1份。
    4.綜上各節相互佐證，被告自白核與事實相符，應堪採信，
      本件事證明確，被告犯行堪以認定，應依法論科。
(三)論罪量刑之理由：
    1.按經觀察、勒戒或強制戒治執行完畢釋放後，5年內再犯
      第10條之罪者，應由檢察官偵查起訴，毒品危害防制條例
      第20條第3項、第23條第2項分別定有明文。而參酌該條例
      第20條第3項立法理由：「觀察、勒戒或強制戒治後5年後
      再犯者，顯見前所實施之觀察、勒戒或強制戒治已足以遮
      斷其施用毒品之癮，為期自新及協助其斷除毒癮，對此5
      年後再犯者爰明定仍適用初犯之規定，先經觀察勒戒、強
      制戒治之程序」及第23條第2項之立法理由：「經觀察、
      勒戒或強制戒治後5年內再犯者，其再犯率甚高，原據以
      實施之觀察勒戒及強制戒治既已無法收其實效，爰施以刑
      事處遇」，足見5年後再犯者，應再適用觀察、勒戒程序
      ，係因前所實施之觀察、勒戒或強制戒治已足以遮斷其施
      用毒品之癮，致5年內未再犯，故再予其自新機會，重啟
      觀察、勒戒程序；如觀察、勒戒或強制戒治執行完畢釋放
      後5年內曾再犯施用毒品案件，且於再犯後5年內復有施用
      毒品犯行，則之前戒毒程序顯未能有效遮斷其施用毒品之
      癮，依前開立法意旨，自無再施以觀察、勒戒之必要，應
      由檢察官偵查起訴(最高法院95年第7次刑事庭會議決議參
      照)。被告甲○○前因施用毒品案件，於90年12月6日強制
      戒治執行完畢，已如前述，本次公訴人起訴被告施用毒品
      之犯行係於96年12月21日，雖距離前述強制戒治執行完畢
      釋放日已逾5年，然被告於前述強制戒治執行完畢釋放日
      後5年內即曾因再犯施用毒品案件，經本院以93年度易字
      第44號、95年度訴字第97號判決分別判處罪刑確定，揆諸
      前開說明，公訴人就被告本案施用毒品之犯行提起公訴，
      核無違誤，自應由本院依法判決。
    2.按海洛因為毒品危害防制條例第2條第2項第1款所明定之
      第一級毒品，甲基安非他命為毒品危害防制條例第2條第2
      項第2款所明定之第二級毒品。核被告甲○○所為，係犯
      毒品危害防制條例第10條第1項之施用第一級毒品罪，及
      同條第2項之施用第二級毒品罪。被告為供已施用而於施
      用前持有第一級毒品、第二級毒品之低度行為，為其施用
      之高度行為所吸收，均不另論罪。被告所犯施用第一級毒
      品罪與施用第二級毒品罪2罪間，其犯意各別，行為互殊
      ，應予分論併罰。
    3.查被告有如犯罪事實欄所載論罪科刑執行情形，有卷附臺
      灣高等法院被告前案紀錄表1份可按，其受有期徒刑執行
      完畢後5年以內再故意犯本案法定刑為有期徒刑之上開2罪
      ，為累犯，均應依刑法第47條第1項規定加重其刑。
    4.爰審酌被告前經觀察勒戒、強制戒治之機會，猶因施用海
      洛因、甲基安非他命再犯本罪，顯未衷心悛悔，漠視法令
      之禁制，恣意濫用藥品，惟兼衡酌其施用海洛因、甲基安
      非他命所生危害實以自戕健康為主，於他人尚無明顯重大
      危害，及犯後終能供認無隱，態度尚佳等一切情狀，分別
      量處如主文所示之刑，並定其應執行之行。
    5.至前述玻璃球吸食器1個，雖為被告所有供施用甲基安非
      他命所用之物，惟非屬專供施用毒品之器具，且未扣案，
      其沒收與否對於預防犯罪及公共利益或公共安全之維護，
      並無絕對影響，為免將來執行困難，爰不另為沒收之諭知
      。
三、應適用之法條：
    依刑事訴訟法第273條之1第1項、第299條第1項前段、第310
    條之2、第454條，毒品危害防制條例第10條第1項、第2項，
    刑法第11條前段、第47條第1項、第51條第5款，判決如主文
    。
本案經檢察官乙○到庭執行職務。
中    華    民    國    97    年    3     月    27    日
                  刑事第一庭    法  官  簡芳潔
以上正本證明與原本無異。
如不服本判決應於收受本判決後10日內向本院提出上訴書狀；上
訴書狀應敘述具體理由。未敘述上訴理由者，應於上訴期間屆滿
後20日內向本院補提理由書狀（均須按他造當事人之人數附繕本
）。「切勿逕送上級法院」。
                                書記官  林慧芬
中    華    民    國    97    年    3     月    28    日
附錄論罪科刑法條全文：
毒品危害防制條例第10條
施用第一級毒品者，處6月以上5年以下有期徒刑。
施用第二級毒品者，處3年以下有期徒刑。


司法院資訊處製作；財團法人民間司法改革基金會備份。
